【裁判字號】    90,上更(一),275
【裁判日期】    900928
【裁判案由】    懲治盜匪條例
【裁判全文】
臺灣高等法院臺中分院刑事判決                  九十年度上更(一)字第二七五號
    上  訴  人  臺灣臺中地方法院檢察署檢察官
    被      告  戊○○
    指定辯護人  本院公設辯護人  甲○○
右上訴人因被告懲治盜匪條例案件，不服臺灣臺中地方法院八十八年度訴字第一六五
０號，中華民國八十九年六月二十二日第一審判決（起訴案號：臺灣臺中地方法院檢
察署八十八年度偵字第一四七八九號），提起上訴，由本院判決後，經最高法院發回
更審，本院判決如左：
      主  文
原判決撤銷。
戊○○共同意圖為自己不法所有，以強暴致使不能抗拒而取他人之物，累犯，處有期
徒刑柒年陸月。盜匪所得之黃金項鍊壹條（重約一兩）、黃金戒指貳枚發還被害人丙○○○；伯納金錶壹只發還被害人張雲祥；手提袋壹只內裝0000000000號
（已停止租用）行動電話壹支、郵局存摺壹本、國民身分證、駕駛執照、中國信託金
融卡各壹枚發還被害人洪金珠。
      事  實
戊○○曾有竊盜、強盜等罪前科，前因強盜等罪經法院判處應執行有期徒刑十一年八
月確定，於民國八十四年十二月二十日假釋出獄；又因違反麻醉藥品管理條例案件，
經臺灣高等法院判處有期徒刑三月確定，於八十七年七月二十九日易科罰金執行完畢
，竟猶不知悔改，復於八十七年八月二十八日上午八時三十分許（起訴書誤植為同年
十二月二十八日上午八時），駕駛一部白色自用小客車，搭載丁○○及綽號「大面」
之乙○○，行經苗栗縣西湖鄉金獅村楓樹林一號前時，因見該址房屋建築美觀，且丁○○告知其內僅有一年近八十歲之老婦人丙○○○在家，三人乃共同基於意圖為自己
不法所有而強劫財物之犯意聯絡，將自用小客車駛進該址庭院，並先由乙○○下車佯
稱問路引開丙○○○之注意，再由丁○○、戊○○先後陸續潛入屋內二樓房間（侵入
住宅部分未據告訴），搜刮財物，嗣丙○○○聽聞屋內二樓傳來翻箱倒櫃聲音，質疑
乙○○等人之來意，並擬打電話通知其大媳婦前來，乙○○隨即以手臂勒住丙○○○
頸部，致使丙○○○不能抗拒，而任由乙○○強行拉下其配帶之黃金項鍊一條重約一
兩，並由戊○○、丁○○順利取走丙○○○之黃金戒指二枚、零錢現金新臺幣（下同
）一千元，及丙○○○之子張雲祥所有之伯納金錶一只，張其祥所有之現金十八萬六
千元，張雲祥之女洪金珠所有之手提袋一只內裝0000000000號（現已停止
租用）行動電話一支、郵局存摺一本、國民身分證、駕駛執照、中國信託金融卡各一
枚，得手後迅速共乘原車逃逸，並將現款共同花用完畢。嗣經警在現場二樓房間衣櫃
及抽屜上採得戊○○指紋，而循線查獲。案經苗栗縣警察局通霄分局報請臺灣苗栗地
方法院檢察署檢察官偵查起訴。
      理  由
一、訊據被告戊○○固坦承於前開時間，有駕車搭載丁○○與乙○○進入被害人丙○○○上開住處之事實不諱，然矢口否認有盜匪之犯行，辯稱：當時伊係與丁○○
    及綽號「大面」之男子乙○○等共三人路過上開處所，見被害人之房屋豪華，始
    商議要進去竊取東西，當時約定伊在車上等候，乙○○進去問路，丁○○利用機
    會潛入二樓竊取財物，嗣伊見丁○○久未出來，便利用乙○○進去問路之機會上
    二樓叫丁○○，至二樓時見衣櫃及抽屜已被丁○○打開，伊遂把衣櫃及抽屜關好
    ，所以在二樓會採到伊之指紋。後來出來時丁○○說僅拿到零錢一千元，乙○○
    則說搶到一條項鍊，伊不知道乙○○有無對被害人施強暴脅迫云云。
二、惟查本件被害人於警訊中已明確指稱於右述時地，遭駕駛白色自用小客車之三名
    歹徒，假借問路進入住處，隨即其中一名歹徒以手臂勒住其頸部，另一名即直接
    進入家中搜尋財物，第三名歹徒則進入作案用白色自用小客車準備接應，被搶走
    如前述事實欄所載之財物等語（見八十八年度偵字第一一二六號卷第七、八頁）
    。核與被告於警訊自白：「我與丁○○二人及一位丁○○的朋友綽號”大面”共
    三人（前往搶劫財物）：：：我與丁○○開車經過該處，我在車上，丁○○與他
    朋友看房子很漂亮，於是佯稱要借電話而進去搜刮財物，我想他們為什麼進去那
    麼久，於是我進去上樓問他們好了沒有，他們兩人說沒有財物，只拉走老婦人身
    上一條金鍊子；：：：（問：你與丁○○等三人為何前往該處搶劫財物﹖）丁○○說裡面只有一位老婦人，而行搶劫」（見同上偵卷第三、四頁）；於偵查中自
    白：「：：：我是開車子，大面的假裝與阿國（應係阿婆之筆誤，此業經本院勘
    驗當次偵訊錄音帶無訛，有勘驗筆錄在卷可按）聊天，丁○○佯稱要借電話，就
    進去偷東西：：：」（見八十八年度偵字第一四七八九號卷第十五頁）等情大致
    相符。又經原審囑託臺灣苗栗地方法院至被害人住處訊問時，被害人更指稱：「
    ：：：當日上午約九時，我在廚房洗碗時，有一個年輕人在廚房後門問我要去臺
    中如何走，我告訴他往前面開再問人就可以，另一男子將車停在大門入口處等待
    接應，還有一名男子由房屋後門巡視一番後由正門進來，爬上二樓，我聽到其在
    二樓翻箱倒櫃的聲音，我就問在廚房後門問路之男子，你朋友上二樓做什麼，他
    就佯稱是要上樓上廁所，我告訴他在一樓樓梯有廁所，我當時就覺得不對勁，欲
    打電話給我大媳婦，問路之男子不讓我打電話，並以手勒住我脖子，同時把脖子
    上之金項鍊扯下搶走，當時因我剛出院回家，根本無力反抗，當時我欲上二樓查
    看，但他又勒住我脖子不讓我上樓，而在二樓翻箱倒櫃之男子將搶得之財物，以
    一個包包裝好後，丟至一樓屋外，即由二樓衝奔下樓，並連忙至屋外拿起包包後
    上車，而這時在一樓勒住我脖子之男子也才放開我：：：」等語（見原審卷第七
    十七頁反面至第七十八頁）。嗣被害人於八十九年六月八日在原審審理時所指亦
    與前開證述相同（見原審卷第一四六頁）。雖被害人於偵查、原審及本院前審調
    查中，先後指稱：「（於警訊中有無指認戊○○﹖）沒有。（提示丁○○照片，
    有無去搶﹖）有點像。」（見同上偵卷第五十頁），「（是否庭上之丁○○強盜
    財物﹖）認不出來。」（見同上偵卷第五十七頁）；「提示卷附照片，其男子是
    否為當日到你家行搶之男子﹖）因照片上男子為理過頭髮的，與當日行搶男子在
    髮型上有異，所以只看照片我無法指認。」（見原審卷第七十八頁）；「（是否
    在庭的被告﹖）看起來有點像，但是他現在比較瘦，但是掐我脖子的並不是這個
    人，他應該沒有上樓。」（見原審卷第一四六頁）；「有兩個進來屋內，一個留
    在屋外車上沒有進來，至於是誰有進來，時間已經過那麼久了，經我指證照片，
    好像是編號１（按指戊○○）與編號２（按指丁○○）之二人有進來屋內。：：
    ：我只記得一個高高瘦瘦的男子擋住我，並勒住我的脖子，至於是那一個人，我
    覺得相片上編號１比較像押住我的人，何人有上二樓我現在已忘記了，也認不出
    是相片中之幾個人。」（見本院前審卷第一一五頁），就實際分工行搶之三人究
    為何人不能確切指認。但查本件案發後，經被害人報警處理，而在被害人住處二
    樓梯旁臥房之衣櫃處及主臥室之衣櫃抽屜處均採得可疑指紋，經內政部警政署刑
    事警察局鑑定比對結果，證實為被告所遺留無訛，有該局八十七年九月八日局紋
    字第五五一號指紋鑑定書（見八十八年度偵字第一一二六號卷第十二頁）及八十
    七年九月九日刑紋字第六六０三四號函及照片二張各在足資佐證（見原審卷第六
    十頁至第六十六頁），足見本件被告於前揭時間，確有進入被害人住處二樓房間
    。另參以被告與綽號「大面」之乙○○原並不認識，而係本件案發當日始經丁○○介紹而彼此認識，丁○○與被告則係舊識，二人並無仇怨，此業據被告及丁○○、乙○○分別供證屬實，衡情被告當無任意誣指該二人涉案之可能，況乙○○
    亦自承其綽號為「大面」，又核與被告歷次所供相符，益足證本件確係由被告與
    丁○○、乙○○共同謀議後，由乙○○佯為問路，以利被告與丁○○俟機進入屋
    內二樓搜刮財物。丁○○嗣於本院證稱其曾向被告借貸新臺幣二、三千元，似意
    指被告可能因而懷恨在心，故為挾怨誣指；然本件被告等為警移送之罪名，乃屬
    重大案件，一旦判決有罪，量刑可能極重，衡之被告與丁○○素來交往並無深仇
    ，被告焉有僅為區區數千元之借貸未償，即任意誣指之可能﹖該證人所證，無非
    脫免自己刑責之詞，自不足採信。又被告雖辯稱其係因在車上等候數分鐘後，見
    丁○○猶未下樓，故上樓催促丁○○下樓離去，其間並將丁○○已打開之衣櫃及
    抽屜關上，故會留下指紋云云；然觀之本件在被害人住處採集所得可辨識之指紋
    位置，其中在二樓樓梯旁臥室衣櫃拉門邊緣處，採得被告左環指紋，在二樓主臥
    房衣櫃抽屜左側邊緣處，採得被告右手拇指、環指紋，此有前開刑事警察局函及
    照片在卷可稽，徵之一般人通常順手開關如被害人住處衣櫃及抽屜之習慣，其關
    抽屜時所遺指紋應係在中間位置（有利於施力），而非在邊緣處，關推拉式衣櫃
    門時，所遺指紋尤不可能係在開啟櫃門時使力之一側（原審卷第六十六頁照片所
    示衣櫃門係呈開啟狀，指紋則在開啟時使力之一側）；再參以苟被告係因不耐久
    候，而急於上樓催促丁○○下樓離去，其何須多此一舉將原已開啟之衣櫃、抽屜
    關回原位，徒拖延離去之時間﹖足見被告上樓之目的，亦係參與丁○○共同搜刮
    被害人住處之財物，嗣於搜得財物後，始匆匆下樓共同離去。至被害人雖於原審
    指稱其係發覺樓上有人翻箱倒櫃之聲音後，始對向其問路之人質疑何以有人上樓
    ，向其問路之男子則佯稱二樓之男子係在找廁所，被害人認一樓樓梯間即有廁所
    而覺有異，欲上樓查看時，該向其問路之男子始勒住其脖子不讓其上樓查看，並
    進而強拉其脖子上之金項鍊，而樓上之男子亦將搜得之財物包裹後丟至樓下屋外
    ，並下樓拾起包裹而逃至停車處，三人並駕車逃離現場等情；然查本件被害人為
    年近八十歲且罹患冠狀動脈疾病合併心肺衰竭、慢性阻塞性肺病及心律不整之人
    ，此有大千醫院出具之診斷證明書一紙在卷可參，其於體力上確無任何抵抗被告
    等所為之能力，被告於警訊又供稱案發當時，丁○○即告知前開處所僅被害人一
    人在內，而決定下手行搶，其中乙○○果依計劃，以佯稱問路之方式纏住被害人
    ，方便其餘二人上樓，並於被害人發覺有異時，以手勒住被害人頸部，使被害人
    無法抗拒，讓被告等順遂其犯行，被告就此等犯行手段，不可能諉為不知；況被
    告果僅意在行竊，理當謹慎小心，避免發生聲響，而使被害人起疑，焉有反而大
    肆翻箱倒櫃，不懼被害人察覺其行徑可能﹖從而自不能以乙○○曾佯為問路引開
    被害人注意，方便被告等進入，及彼等未於進入被害人住處一開始即以綑綁或其
    他強暴脅迫之方式使被害人不能抗拒，而行搶財物，即認被告當時僅有竊盜之犯
    意。綜上所述，本件被告與丁○○、乙○○三人顯係基於共同犯意聯絡，由乙○○先引開被害人注意，繼而以強制力壓制被害人使之不能抗拒，而由被告與丁○○執行搜刮被害人財物之行為，被告事後辯稱僅有竊盜之犯意云云，無非避就之
    詞，不足採信。本件罪證明確，被告犯行堪予認定。又被害人遭搶之0000－
    000000號行動電話，經本院向中華電信股份有限公司臺灣中區電信分公司
    苗栗營運處函查通聯紀錄，因已逾保存期限（六個月），而無法提供，有該營運
    處九十年八月十日苗一業字第九０ＣＤ一０００五七號函在卷可稽，故無法依該
    證據為被告有利之認定，附此明。
三、核被告所為，係犯懲治盜匪條例第五條第一項第一款之強盜罪。被告與丁○○、
    乙○○三人間，有犯意聯絡及行為分擔，均為共同正犯。又查被告曾因違反麻醉
    藥品管理條例案件，經臺灣高等法院判處有期徒刑三月確定，於八十七年七月二
    十九日易科罰金執行完畢，有臺灣高等法院被告全國前案紀錄表一紙在卷可按，
    其於五年內再犯本件有期徒刑以上之罪，為累犯，因被告所犯前開罪名，其本刑
    為無期徒刑部分，依刑法第六十五條第一項規定，不得加重，故僅就本刑為有期
    徒刑部分加重其刑。原審法院未就本件不利被告之證據詳予勾稽，遽以被告無強
    盜之犯意，而為無罪之判決，尚有未當。臺灣臺中地方法院檢察署檢察官上訴意
    旨執此指摘原判決不當，即有理由，應由本院將原判決撤銷改判。爰審酌被告曾
    有多次犯罪前科，猶不知悔改，竟夥同他人對年老之被害人施以強暴，致使不能
    抗拒而奪其財物，犯罪情節非輕，事後又飾詞卸責，毫無悔悟之心，態度非善等
    一切情狀，量處如主文第二項所示之刑示懲。至其盜匪所得之財物，除現金部分
    ，依社會通常流通方式，係屬消費財，衡情應已由被告等花用完畢外，其餘物品
    ，並不能證明業已滅失，爰依法分別諭知發還各該物品予被害人即原所有人丙○○○、張雲祥、洪金珠等人。
據上論斷，應依刑事訴訟法第三百六十九條第一項前段、第三百六十四條、第二百九
十九條第一項前段，懲治盜匪條例第五條第一項第一款、第七條第一項、第八條，刑
法第二十八條、第四十七條，判決如主文。
本案經檢察官己○○到庭執行職務。
中      華      民      國      九十      年      九      月  二十八    日
                                臺灣高等法院臺中分院刑事第六庭
                                      審判長法  官  李  文  雄
                                            法官  陳  嘉  雄
                                            法  官  邱  顯  祥
右正本證明與原本無異。
如不服本判決應於收受送達後十日內向本院提出上訴書狀，其未敘述上訴之理由者並
得於提起上訴後十日內向本院補提理由書（均須按他造當事人之人數附繕本）。
                                            書記官  陳  桂  芬
中       華       民       國   九  十    年     九      月   二十八    日
                                                                        Ｋ


司法院資訊處製作；財團法人民間司法改革基金會備份。
